最　高　行　政　法　院　裁　定　　　　　　　　　　九十三年度裁字第八六三號
　　上　訴　人　乙○○
　　被 上訴 人　法務部
　　代　表　人　甲○○
右當事人間因申報公職人員財產事件，上訴人對於中華民國九十二年三月十二日臺北
高等行政法院九十一年度簡字第二九九號判決，提起上訴，本院裁定如左：
　　主  文
上訴駁回。
上訴審訴訟費用由上訴人負擔。
　　理  由
按對於適用簡易程序之裁判提起上訴或抗告，須經本院許可，且該許可以訴訟事件所
涉及之法律見解具有原則性者為限，行政訴訟法第二百三十五條定有明文。次按「公
職人員明知應依規定申報，無正當理由不為申報，處新台幣六萬元以上三十萬元以下
罰鍰。其故意申報不實者，亦同」公職人員財產申報法第十一條第一項定有明文。而
本件上訴人原任職台灣高等法院檢察署檢察官，為公職人員財產申報法第二條第一項
第十款所定應申報財產之人員，於民國八十八年十二月二十七日依公職人員財產申報
法第二條規定申報八十八年度之財產，其後經被上訴人機關所屬台灣高等法院檢察署
政風室（受理申報機關）依法進行審查。而發現其漏報本人所有之郵局存款新台幣（
下同）二四八、○七八元；溢報其本人所有之中央信託局存款一○、九四八元。被上
訴人乃依據公職人員財產申報法第十一條第一項後段規定，認定上訴人故意申報不實
，於八十九年九月四日作成法八十九財申罰字第○二四四四八號罰鍰處分，處以上訴
人六萬元罰鍰。上訴人不服，提起訴願，經遭駁回，遂提起本件訴訟。原審斟酌全辯
論意旨及調查證據之結果，略以：本案之事實特徵在於上訴人配偶代上訴人申報財產
時，虛應故事，只就大致情形約略填報，但未詳予查證，以致有漏報、溢報情事。此
時原本應由上訴人說明其對配偶之填寫行為做了那些檢查，以致其可完全信賴其配偶
之填寫內容。可是上訴人卻在「故意」與「過失」概念上區別，堅稱一切的作為只能
算是疏失，而一定不具備故意。並要求調查證據，證明其已往之申報也一樣是錯的。
則由上訴人之說明，已可認定上訴人就申報不實具有「未必故意」。上訴人既有「申
報不實之故意」存在，則被上訴人依公職人員財產申報法第十一條第一項後段之規定
對上訴人裁處罰鍰六萬元，於法並無違誤，訴願決定予以維持，亦無不合。因而依簡
易程序判決駁回上訴人之訴。本院經核原判決尚無違誤。茲上訴意旨仍執詞略以：被
上訴人主張上訴人故意申報不實，應由被上訴人負舉證責任，原判決未令被上訴人舉
證，反評定上訴人舉證不當，並無任何證據證明上訴人故意，反以推測推定上訴人故
意，顯然違法。公職人員財產申報法前段性質為不作為犯，有申報之義務，若不申報
不論故意與否，其處罰要件均成立，後段則以「故意」為處罰之意思要件，性質為作
為犯，二者在處罰要件及性質均明顯不同，原判決對公職人員財產申報法前段及後段
違反態樣、構成要件混為一談，適用法律有當然錯誤。刑事訴訟法第一百五十四條可
知，認定故意本應以證據證明，且行為人之態度僅為量刑的參考，非認定違反法規故
意的基準，原判決以行為人對法律呈現之態度為標準，「顯示出行為人對禁止法規之
明顯蔑視」為直接故意，其「呈現出行為人對法規範之輕忽與漠視」為間接故意，且
又謂「二者均屬故意，只不過責任有輕重而以」，原判決倒果為因，竟以申報者對「
誡命」之態度作為認定處罰「故意」之標準，寧非荒唐？上訴人年薪二百多萬元，多
報二十多萬元並無引起虛報之動機，上訴人顯缺少犯罪動機。綜上，原判決認事用法
均有違誤云云。經核上訴論旨，旨在以其對法律上見解之歧異，就原審取捨證據、認
定事實之職權行使，指摘原判決違誤，然並無所涉及之法律見解具有原則性，揆之首
揭規定，其上訴即不應許可，應予駁回。
依行政訴訟法第二百四十九條第一項前段、第一百零四條、民事訴訟法第九十五條、
第七十八條，裁定如主文。
中　　華　　民　　國　　九十三　　　年　　　七　　　　月　  　十五　　　日
                    最 高 行 政 法 院  第 四 庭
                                審 判 長 法  官　　　徐　樹　海
                                         法  官      鄭  淑  貞
                                         法  官　　　高　啟　燦
                                         法  官　　　吳　錦　龍
                                         法  官　　　林　茂　權
右  正  本  證  明  與  原  本  無  異
　　　　　　　　　　　　　　　　　　　　 法院書記官　王  褔  瀛
中　　華　　民　　國　　九十三　　　年　　　七　　　　月　　　十五　　　日
